【裁判字號】    94,訴,2414
【裁判日期】    950811
【裁判案由】    損害賠償
【裁判全文】
臺灣臺中地方法院民事判決  94年度訴字第2414號
原      告  甲○○
訴訟代理人  劉憲璋律師
複代理人    賴書貞律師
被      告  丙○○
            戊○○
            丁○○
            己○○
共      同
訴訟代理人  陳益軒律師
複代理人    黃柏霖律師
當事人間損害賠償事件，本院於95年7月20日言詞辯論終結，判
決如下：
    主    文
原告之訴及假執行之聲請均駁回。
訴訟費用由原告負擔。
    事實及理由
壹、程序方面：
一、按訴狀送達後，原告不得將原訴變更或追加他訴；被告於訴
    之變更或追加無異議，而為本案之言詞辯論者，視為同意變
    更或追加；民事訴訟法第255條第1、第2項定有明文。原告
    原僅對被告張式健、式晉衛浴設備有限公司、乙○○、程木
    榮提起本件訴訟，於95年1月13日復追加被告丙○○、戊○○、丁○○及己○○，被告丙○○4人於95年4月20日為本案
    之言詞辯論，揆諸前揭說明，原告此部分之追加自為合法。
二、復按原告於判決確定前，得撤回訴之全部或一部。但被告已
    為本案之言詞辯論者，應得其同意。民事訴訟法第262條第
    1項定有明文。原告於95年4月20日、6月5日、7月20日分別
    撤回對被告程木榮、被告張式健、式晉衛浴設備有限公司及
    乙○○4人之起訴，並均經程木榮等4人同意，原告既對程木
    榮等4人撤回起訴，本院即無庸就其此部分為判決，先此敘
    明。
貳、實體方面：
一、原告起訴主張：原告之子邱正雄原在位於臺中市北屯區舊社
    巷58號之訴外人式晉衛浴設備有限公司（以下簡稱式晉公司
    ）工作，並居住於該公司所提供、坐落臺中市○○區○○段
    第605、606號土地上廠房2樓之宿舍。惟上開土地地目為田
    ，本不得作為農業以外之使用，該土地所有人即被告丙○○
    、戊○○、丁○○、己○○（以下簡稱被告丙○○等4人）
    竟貪圖租金利益，將前開土地及其上廠房出租與訴外人式晉
    公司作為工廠及宿舍使用，復未要求及督促式晉公司維護該
    廠房建物之安全；式晉公司之登記負責人即訴外人乙○○與
    實際負責人張式健亦均明知該廠房為違法建築，且堆滿易燃
    物品，竟無視公共安全，未依法維護該建築物之構造與設備
    安全，且經民眾多次檢舉，猶未依法設置並維護其消防安全
    設備，致該廠房於民國94年5月24日凌晨4時許發生火警，邱
    正雄與其他8名被害人均因逃生不及而死亡，則被告等對邱
    正雄之死亡均有過失，爰依民法第184條第1項前段、第185
    條第1項、第192條及194條規定，請求被告等連帶賠償原告
    所受以下損害：
  (一)法定扶養費：
    原告共有3名子女，邱正雄死亡時，原告（25年12月30日生
    ）68歲，依92年度台閩地平均餘命為13.1歲，依綜合所得稅
    扶養親屬寬減額78000元為扶養標準，以霍夫曼公式計算後
    之賠償金額為251973（74000×10.215111÷3=251973）元。
  (二)精神慰撫金：原告之子邱正雄在本件事故中慘死，原告白髮
    人送黑髮人，情何以堪，惟被告等自事故發生以來，均推諉
    卸責，使原告更為心痛，爰請求被告連帶賠償精神慰撫金新
    臺幣（下同）1500,000元；
  (三)喪葬費：原告因為邱正雄辦理理喪事而支出之購買塔位及誦
    經超度費用共110,000元，亦應由被告等連帶負賠償責任。
    綜上，被告應連帶賠償原告1,861,973元，為此提起本件訴
    訟，並聲明：被告應連帶給付原告1,861,973元，及自起訴
    狀繕本送達翌日起至清償日起按週年利率5%計算之利息；願
    供擔保，請准宣告假執行。
二、被告丙○○等4人則以：其4人係將坐落前開土地上之廠房騰
    空後，將廠房連同土地一併出租式晉公司，至於張式健與式
    晉公司於其後在該廠房內加蓋樓間隔板區隔出2樓後，將2
    樓部分作為該公司員工宿舍一事，其4人完全不知情，故該
    公司員工宿舍縱有逃生路線規劃不良之過失，亦與其4人無
    關。至於其4人出租之該廠房縱為違章建築，亦係其等有無
    違反行政規定之問題，與上述火災之發生及邱正雄因而死亡
    之間並無相當因果關係。再者，原告於上述火災事故發生後
    ，已領取式晉公司向太平洋保險公司投保團體意外傷害險所
    獲保險理賠金1,000,000，則原告縱得對其4人請求賠償，其
    4 人應給付原告之金額亦應扣除原告已領得之保險理賠；又
    原告請求被告等連帶賠償精神慰撫金1,500,000元，衡諸兩
    造身份、地位、經濟狀況等因素，亦嫌偏高，應予酌減等語
    ，資為抗辯，且以上被告均聲明：駁回原告之訴；如受不利
    之判決，願供擔保請准免為假執行之宣告。
三、原告主張其為邱正雄之父，訴外人張式健為式晉公司之現場
    負責人，乙○○為該公司之登記負責人。式晉公司之廠房係
    位於被告丙○○等4人所有之臺中市○○區○○段第605、
    606 號、地目為田之土地上；該廠房連同其坐落之上述土地
    係式晉公司向丙○○等4人承租。邱正雄生前原在式晉公司
    工作，由該公司提供在上開廠房內加蓋樓間隔板後隔出之2
    樓員工宿舍居住；該廠房於94年5月24日凌晨4時發生火警，
    邱正雄因逃生不及而死亡。式晉公司曾向太平洋保險公司投
    保僱主意外責任保險及附加團體意外傷害險，原告於上開火
    災事故發生後，已自該保險公司受領1,000,000元之保險給
    付等事實，為被告丙○○等4人所不爭執，核與卷附戶籍謄
    本1件、剪報影本1紙、土地登記謄本影本1份、臺灣臺中地
    方法院檢察署檢察官94年度偵字第19866號不起訴處分書影
    本1份、太平洋產物保險公司95年6月5日太桃（95）字第005
    號函檢附之僱主意外責任保險單、僱主意外責任保險附加團
    體意外傷害保險單與理賠結案保險金給付表各1份相符，是
    原告此部分之主張堪信為真實。
四、按損害賠償之債，以有損害之發生及有責任原因之事實，並
    二者之間，有相當因果關係為成立要件。故原告所主張損害
    賠償之債，如不合於此項成立要件者，即難謂有損害賠償請
    求權存在，最高法院著有48年臺上字第481號判例意旨可資
    參照。原告主張：被告丙○○等4人所有之上開土地均為農
    地，其等竟為貪圖租金利益，在該等土地上興建廠房後出租
    予式晉公司使用，故該4名被告就被害人邱正雄因該廠房發
    生火災致逃生不及而死亡一事，均應負過失侵權行為責任云
    云，為被告丙○○等4人所否認，並以前揭情詞置辯。經查
    ，被告丙○○等4人抗辯：其4人係將坐落前開土地上之廠房
    騰空後，連同土地一併出租式晉公司，至張式健與式晉公司
    於其後在該廠房內加蓋樓間隔板區隔出2樓後，將2樓部分作
    為該公司員工宿舍一事，其4人完全不知情，為原告所不爭
    執，應堪信實。足見被告丙○○等4人交付式晉公司之廠房
    為一空屋，乃張式健在承租期間將該廠房隔為上下2層分別
    作為宿舍及工廠使用，則該廠房因未設置合於法令標準之消
    防及逃生設備而發生火災致邱正雄身故，難認與被告丙○○
    等4人單純出租該廠房之行為有何關聯。至於被告丙○○等4
    人在前述農地上興建廠房，固有違反建築法令之虞，惟此亦
    係其等應否受主管機關處以行政罰之問題，無從憑此即認其
    4人係不法侵害邱正雄致死。原告復未舉出其他證據證明被
    告丙○○等4人有何以故意或過失不法侵害邱正雄致死之行
    為，自難僅因被告丙○○等4人係出租發生上述火災事故致
    邱正雄死亡之廠房予式晉公司之人，即遽論該4名被告對邱
    正雄有何侵權行為，而應對原告負損害賠償責任，是原告本
    於侵權行為之法律關係，請求該4名被告應連帶賠償其所受
    損害，即乏依據。從而原告提起本件訴訟，請求被告連帶給
    付1,861,973元，及自起訴狀繕本送達被告翌日起至清償日
    止，按週年利率5%計算之利息，為無理由，應予駁回；又其
    假執行之聲請，因訴之駁回而失所附麗，應併駁回。
五、本件事證已臻明確，兩造其餘爭點、攻擊防禦方法及舉證，
    經審酌核與判決結果無影響，爰不分別斟酌論述，附此敘明
    。
六、訴訟費用負擔之依據：民事訴訟法第78條。
中    華    民    國    95    年    8    月    11   日
                  民事第二庭    法  官  涂秀玲
正本係照原本作成。
如對本判決上訴，須於判決送達後20日內向本院提出上訴狀。
中    華    民    國    95    年    8    月    11   日
                                書記官


司法院資訊處製作；財團法人民間司法改革基金會備份。
